臺灣高等法院刑事裁定
110年度抗字第2020號
抗  告  人  
即受 刑 人  邱宗保



上列抗告人即受刑人因聲請定應執行刑案件，不服臺灣宜蘭地方
法院中華民國110年11月9日裁定（110年度聲字第575號），提起
抗告，本院裁定如下：
    主  文
抗告駁回。                                              
    理  由
一、原裁定意旨略以：本件抗告人即受刑人邱宗保（下稱抗告人
    ）犯如原裁定附表所示案件，先後經法院判處如原裁定附表
    所示之刑，原裁定附表編號1至18、19至21所示之罪並分別
    經定執行刑，此有上開裁判書及本院被告前案紀錄表等件附
    卷可稽，符合數罪定其應執行之刑之要件，且審核抗告人所
    犯如原裁定附表所示各罪，均係於原裁定附表編號1所示之
    本院108年度上訴字第1742號判決確定日（即民國108年9月2
    4日）以前所犯等情，有上開刑事判決及本院被告前案紀錄
    表在卷可稽。再者，抗告人本案所犯之罪，原裁定附表編號
    1至18部分經定執行刑而不得易科罰金，編號19至21則得易
    科罰金，依刑法第50條第1項但書第1款之規定，不得定應執
    行刑，然抗告人已具狀依刑法第50條第2項規定，請求檢察
    官聲請原裁定附表所示各罪定應執行刑，此有抗告人聲請狀
    1份附卷為憑，原審法院認本件聲請核屬正當。又原審法院
    就原裁定附表所示案件，再為定應執行刑之裁判時，應受前
    開裁判所為定應執行刑內部界限之拘束，即不得重於上開曾
    經分別定應執行刑之罪所示定應執行刑刑度加計之總和（計
    算式：6年6月＋4月＝6年10月），再衡諸抗告人所犯各罪之性
    質，爰依刑事訴訟法第477條第1項，刑法第50條第1項但書
    第1款、第2項、第53條、第51條第5款，裁定抗告人犯如原
    裁定附表所示之罪，所處各如原裁定附表所示之刑，應執行
    有期徒刑6年8月等語。
二、抗告意旨略以：㈠量刑之輕重，固屬事實審法院得依職權自
    由裁量之事項，惟並非概無法律上之限制，仍應受比例原則
    及公平原則之限制。數罪併罰有二裁判以上宣告多數有期徒
    刑者，依刑法第53條、第51條第5款之規定，係採「限制加
    重原則」規範執行刑之法定範圍，為其外部界限。乃因一律
    將宣告刑累計執行，刑責恐將偏重而過苛，不符現代刑事政
    策及刑罰之社會功能，而有必要透過定應執行刑程序，授權
    法官對被告本身及所犯各罪為總檢視，進行充分而不過度之
    評價，以妥適調整之，其裁量仍應兼衡罪責相當及特別預防
    之刑罰目的，具體審酌整體犯罪過程之各罪關係（例如各行
    為彼此間之關聯性《數罪間時間、空間、法益之異同性》、所
    侵害法益之專屬性或同一性、數罪對法益侵害之加重效應等
    ）及罪數所反應行為人人格及犯罪傾向等情狀綜合判斷，為
    妥適之裁量，仍有比例原則及公平原則之拘束。㈡實務上學
    者論著亦有主張，在累進遞減的原則上，數罪併罰時具體審
    酌整體犯罪過程之各罪關係，宜予各刑相加後酌減三分之一
    以上。㈢參照各地院之判例：①臺中地院98年度易字第2067號
    判決恐嚇、詐欺等共116罪合計24年1月，定應執行刑為3年4
    月。②最高法院98年度台上字第6192號判決判處計30年7月，
    定應執行刑為4年。③基隆地院96年度易字第538號判決判處
    計12年8月，定應執行刑為3年。④高院97年度上訴字第5195
    號判決判處共計132年8月，定應執行刑僅8年。㈣再者，我國
    刑法兼具報應主義及預防主義之雙重目的，要難僅以行為人
    犯罪次數作為定其應執行刑期之唯一標準，而應考量行為人
    犯罪時間的密接性及個人情狀，定其應執行刑，始較符公平
    原則。本件抗告人所犯之毒品危害防制條例、詐欺等罪，皆
    係同一時期、以同一手法之犯罪，時間相近，惟因檢察官先
    後起訴而分別審判，此於抗告人之權益難謂並無影響，原裁
    定並未就抗告人整體犯罪行為態樣、時間觀察即為裁判，顯
    然不利於抗告人，難謂與內部性界限之法律目的及刑罰之公
    平性無違，且原裁定亦未說明有何此裁量之特殊理由，致實
    質上抗告人之刑度遠高於其餘同類型之案件。㈤綜上所述，
    懇請給予抗告人公平公正裁定，並充分考量抗告人所請，審
    酌抗告人因先後起訴影響刑度等因素，讓抗告人有再一次悔
    過向上、改過自新的機會，予抗告人最有利之裁定，俾便抗
    告人早日重返社會、重新作人，挽救即將破碎之家庭等語。
三、按裁判確定前犯數罪者，併合處罰之。數罪併罰，分別宣告
    多數有期徒刑者，於各刑中之最長期以上，各刑合併之刑期
    以下，定其刑期，刑法第50條第1項前段、第51條第5款分別
    定有明文。又刑事訴訟法第370條第2項、第3項，已針對第
    二審上訴案件之定應執行刑，明定有不利益變更禁止原則之
    適；而分屬不同案件之數罪併罰有應更定執行刑之情形，倘
    數罪之刑，曾經定其執行刑，再與其他裁判宣告之刑定其執
    行刑時，在法理上亦應同受此原則之拘束。亦即，另定之執
    行刑，其裁量所定之刑期，不得較重於前定之執行刑加計後
    裁判宣告之刑或所定執行刑之總和。次按數罪併罰之定執行
    刑，係基於刑罰經濟與責罰相當之考量，所為一新刑罰之宣
    告，並非給予受刑人不當利益，法院於審酌個案具體情節，
    裁量定應執行之刑時，除應嚴格遵守刑法第51條所定方法為
    規範量刑之外部性界限外，其所定之執行刑，祇須不得較重
    於前定之執行刑加計後裁判宣告之刑或所定執行刑之總和，
    又無全然喪失權衡意義，或裁量行使顯然有違比例原則之情
    形，並不悖於定應執行刑之恤刑目的者，即無違法或不當。
四、經查：抗告人犯如原裁定附表所示各罪，分別經法院判處如
    原裁定附表所示罪刑確定，各罪犯罪時間均在最早確定之編
    號1所示判決確定日之前，且原裁定附表編號1至18所示罪刑
    ，曾經臺灣新北地方法院以109年度聲字第3545號裁定定其
    應執行之刑為有期徒刑6年6月確定；編號19至21所示罪刑，
    曾經原審法院以109年度易字第564號判決定其應執行之刑為
    有期徒刑4月確定等節，有如原裁定附表各編號所示判決書
    及抗告人之本院前案紀錄表在卷可稽，經抗告人請求檢察官
    聲請合併定應執行刑，原審法院本其職權，裁定本件定應執
    行刑為有期徒刑6年8月，係於各刑中之最長期（有期徒刑3
    年8月）以上、各刑合併之刑期（有期徒刑19年6月）以下，
    經核並未逾越刑法第51條第5款之界限，亦未逾越前定之執
    行刑合計之總數（有期徒刑6年10月），且原裁定附表各罪
    所示宣告刑合計有期徒刑19年6月，其中數罪曾定應執行刑
    後，已達減輕刑罰之結果；另審酌抗告人所犯如原裁定附表
    編號2、15、16、17所示之罪均為施用第二級毒品罪，屬危
    害個人身心健康之病患型犯罪，其多次施用行為對於危害社
    會法益之加重效應非重，惟犯罪日期橫跨於106年10月9日至
    107年12月19日，前後期間長達約1年2月，其陸續犯前揭施
    用毒品罪，足徵其毒癮之重，戒毒之意志不堅，漠視法令禁
    制；另抗告人所犯如原裁定附表編號3至14、19至21所示各
    罪為加重詐欺取財罪或詐欺取財罪，犯罪動機類似，犯罪時
    間集中於107年9月至11月間，然每次詐欺犯行侵害之法益分
    屬不同被害人之財產法益。此外，抗告人另犯原裁定附表編
    號1所示販賣第二級毒品罪、原裁定附表編號18所示行使偽
    造準文書罪，其犯罪類型、態樣非僅一種，原審於審酌抗告
    人所犯各罪之性質後，酌定其應執行之刑如上，已屬適度減
    輕抗告人之刑期，其所定之執行刑並未逾越法律之外部性界
    限，亦無違反公平、比例及罪刑相當原則等法律內部性界限
    之情形，核屬法院裁量職權之適法行使，自無不合。至抗告
    意旨雖援引他案，於定應執行刑時均大幅減輕刑度，而指摘
    原裁定所定應執行之刑不當云云；然抗告意旨所指個案所定
    執行刑係法官酌量具體案件不同情節之結果，且執行刑之酌
    定，尤無必須按一定比例、折數衡定之理，無從比附攀引他
    案量刑，指摘原裁定不當。綜上所述，抗告人執前詞提起抗
    告，指摘原裁定不當，為無理由，應予駁回。又本件係檢察
    官依抗告人請求而向原審法院聲請定其應執行刑，抗告人並
    於其抗告狀中就其對本件定應執行刑詳敘意見，已敘明如前
    ，堪認其業已就本件聲請事項陳述意見，附此說明。
五、據上論斷，應依刑事訴訟法第412條，裁定如主文。
中　　華　　民　　國　　110 　年　　12　　月　　30　　日
                  刑事第十八庭  審判長法  官  何俏美
                                      法  官  陳海寧
                                      法  官  葉乃瑋
以上正本證明與原本無異。
如不服本裁定，應於收受送達後五日內向本院提出抗告狀。
                                      書記官  程欣怡
中　　華　　民　　國　　110 　年　　12　　月　　30　　日